臺灣桃園地方法院刑事判決
111年度審金訴字第604號
公  訴  人  臺灣桃園地方檢察署檢察官 
被      告  謝仁翊



上列被告因詐欺等案件，經檢察官提起公訴（110年度偵字第430
94號），被告就被訴事實為有罪之陳述，本院合議庭裁定由受命
法官獨任以簡式審判程序進行審理，判決如下：              
    主  文
謝仁翊犯如附表一各編號所示之罪，各處如附表一各編號主文欄
所示之刑。應執行有期徒刑壹年肆月。　
扣案如附表二所示之物均沒收。
    事實及理由
一、犯罪事實：
　　謝仁翊自民國110年10月20日起，加入由真實姓名、年籍均
    不詳之暱稱「Money」及其他真實姓名、年籍均不詳之成年
    人所組成之三人以上，以實施詐術為手段所組成具有持續性
    、牟利性及有結構性之詐欺犯罪組織（所涉參與犯罪組織罪
    ，業經臺灣臺北地方法院以111年度審訴字第731號判決有罪
    ），負責擔任提領款項後上繳詐欺犯罪組織之工作（俗稱車
    手），並約定謝仁翊每次收取金額繳回本案詐欺犯罪組織，
    可藉此分得提領款項之2%作為報酬。謀議既定後，謝仁翊、
    「Money」及本案詐欺犯罪組織之其他成年成員間即共同意
    圖為自己不法之所有，基於三人以上詐欺取財及隱匿詐欺所
    得去向之洗錢之犯意聯絡，先由該詐欺犯罪組織某成年成員
    以不詳方式取得如附表一「匯入帳戶」欄所示帳戶之提款卡
    及密碼等資料後，再由其他成年成員分別於附表一編號1至
    編號3所示之時間，向附表一編號1至編號3所示之人施行詐
    術，致使其等誤信為真，因而陷於錯誤，分別於附表一各編
    號所示匯款時間匯款如附表一各編號所示金額至匯入帳戶欄
    所示帳戶內，嗣經「Money」以通訊軟體指示謝仁翊持附表
    一編號1、2所示匯入帳戶之提款卡、密碼，於附表一編號1
    至編號2所示之時間、地點，提領如附表一編號1至編號2所
    示提款金額共計新臺幣（下同）10萬元後後，依「Money」
    指示於110年11月26日交付與「Money」指定之人，以此方式
    將款項繳回本案詐欺犯罪組織，藉此製造金流之斷點，致無
    從追查前揭犯罪所得之去向，而掩飾或隱匿該犯罪所得。嗣
    於110年11月27日經「Money」以通訊軟體指示謝仁翊持附表
    一編號3所示匯入帳戶之提款卡、密碼，於同日下午2時38分
    許，在如附表一編號3所示之提款地點，甫領取包含謝芯筑
    匯入附表一編號3所示之帳戶內款項共計9萬9000元後，為警
    見其形跡可疑，主動趨前盤查而查獲，並當場逮捕謝仁翊，
    致其無法將前開款項上繳予本案詐欺犯罪組織，未能發生隱
    匿詐欺犯罪所得去向之結果而不遂，且當場自謝仁翊身上扣
    得如附表二所示之物，始查悉上情。
二、證據名稱：
  ㈠被告謝仁翊於警詢、偵訊及本院準備程序、審理時之自白。
  ㈡證人即告訴人劉國彬、林姵妏、謝芯筑於警詢時之證述。
  ㈢如附表一證據清單欄所示之證據資料。
　㈣扣案如附表二所示之物。
三、論罪科刑：
  ㈠按詐欺集團負責提領詐欺所得款項之車手成員提領該詐欺集
    團詐騙被害人匯入所掌控之人頭帳戶款項得手，成立洗錢防
    制法第14條第1項之一般洗錢罪。至於車手提領時經警當場
    查獲而未得手，應成立洗錢防制法第14條第2項、第1項之一
    般洗錢未遂罪(最高法院110年度台上字第1797號判決意旨參
    照)。查，如附表一編號1至3所示之告訴人，因遭本案詐欺
    集團某不詳成員施以詐術，致其等陷於錯誤，分別匯款至附
    表一所示各該人頭帳戶內，其中如附表一編號1、2所示之詐
    騙款項，遭被告於110年11月26日晚間提領後，業經交付與
    該詐欺集團之不詳成員，已製造金流斷點，致無從或難以追
    查前揭犯罪所得，已達到掩飾或隱匿犯罪所得之來源、去向
    之目的，核與洗錢防制法第14條第1項一般洗錢罪之要件相
    合。至如附表一編號3所示之詐騙款項，因被告提領帳戶內
    款項後，隨即為警方察覺有異而當場逮捕被告而查獲，有員
    警職務報告及被告警詢筆錄在卷可參（見偵卷第21、197頁
    ），致被告未能將所提領之款項交付與其他詐欺集團成員，
    尚未發生製造金流斷點，未達掩飾、隱匿詐欺犯罪所得去向
    之結果，此部分應屬洗錢防制法第14條第2項、第1項一般洗
    錢未遂行為。
　㈡核被告謝仁翊所為，就附表一編號1、編號2部分，均係犯刑
    法第339條之4第1項第2款之三人以上共同詐欺取財罪、洗錢
    防制法第14條第1項之一般洗錢罪；就附表一編號3部分，係
    犯刑法第339 條之4 第1項第2 款之三人以上共同詐欺取財
    罪及洗錢防制法第14條第2 項、第1 項之一般洗錢未遂罪。
    至公訴意旨就附表一編號3部分，認係犯洗錢防制法第14條
    第1項之一般洗錢罪，容屬誤會，惟僅行為態樣有既遂、未
    遂之分，尚無變更起訴法條之必要。
　㈢被告於附表一各編號所示時間之數次提款行為， 均係基於同
    一提領詐欺款項之目的，於密切接近之時間所為，各侵害同
    一告訴人之財產法益，各該行為之獨立性極為薄弱，依一般
    社會健全觀念，難以強行分開，在刑法評價上，應視為數個
    舉動之接續施行，合為包括之一行為予以評價，各應論以接
    續犯一罪。
  ㈣被告與「Money」及其餘真實姓名不詳之詐欺集團成員，就就
    附表一各編號所示之犯行間，有犯意聯絡及行為分擔，均應
    論以共同正犯。
　㈤被告就附表一各編號所為，各係以一行為同時觸犯三人以上
    共同詐欺取財罪、一般洗錢罪（一般洗錢未遂罪），屬想像
    競合犯，各應依刑法第55條前段之規定，均從一重之刑法第
    339條之4第1項第2款三人以上共同詐欺取財罪處斷。
　㈥被告所犯附表一編號1至3所示之罪，就不同被害人遭詐騙部
    分，犯意各別、行為互殊，應分論併罰。
　㈦想像競合犯為侵害數法益之犯罪，各罪有加重或減免其刑之
    事由，均應說明論列，並於量刑時併衡酌輕罪之加重或減免
    其刑之量刑事由，評價始為充足（最高法院108年度台上字
    第4405、4408號等判決意旨參照）。被告於偵查及本院審理
    時均坦承本案犯行，已合於洗錢防制法第16條第2項之減刑
    規定，雖此部分犯行屬想像競合犯中之輕罪，惟依前揭說明
    ，於法院依刑法第57條量刑時仍應一併衡酌此減輕其刑事由
    ，併此敘明。
　㈧爰以行為人之責任為基礎，審酌被告不思循正途賺取所需，
    為貪圖非法利益，擔任詐欺集團之車手，負責提領詐騙款項
    並轉交予上游等工作，造成告訴人3人之財產損失，且同時
    使不法份子得以隱匿真實身分及犯罪所得去向，減少遭查獲
    之風險，助長犯罪，破壞社會秩序，所為非是；惟念其犯後
    始終坦承犯行，態度尚可，且合於洗錢防制法第16條第2項
    所定減輕其刑事由，復考量被告本案犯罪之動機、手段、於
    該詐欺集團之角色分工非居於主導或核心地位、所犯致生危
    害之程度、所獲利益之程度，以及告訴人之人數、遭受詐騙
    金額及所受損害之程度，暨其於本院審理時自述曾從事餐飲
    業及外送等工作、無需扶養他人，家中尚有其母及胞妹等家
    庭生活狀況、目前在監服刑等一切具體情狀，分別量處如附
    表一主文欄所示之刑，復考量被告雖因告訴人不同而構成3
    罪，但分別係於110年11月26日、同年月27日所實施，犯罪
    類型、行為態樣及動機皆相同，責任非難重複程度較高等情
    ，定其應執行刑如主文所示。
四、沒收部分：
　㈠犯罪所得部分：
　1.扣案如附表二編號1所示之扣案現金9萬9,000元，係經被告
    於如附表一編號3所示之提款時間、地點，持附表二編號3所
    示提款卡自有限責任花蓮第二信用合作社帳戶內所提領之款
    項（含附表一編號3告訴人之款項），未及交付其他詐欺集
    團成員即為警所查獲，業經被告供陳在卷（見本院卷第70、
    75頁），並有有限責任花蓮第二信用合作社帳號0000000000
    0000號帳戶交易明細內容在卷可憑（見偵卷第275-283頁）
    ，是此部分扣案之現金9萬9000元部分，仍認屬被告本件加
    重詐欺罪之犯罪所得，應依刑法第38條之1 第1 項規定宣告
    沒收。又依刑事訴訟法第473 條第1 項規定，被害人對於此
    部分所示之現金，所得主張或行使之權利，並不受本院諭知
    沒收之影響，仍得於裁判確定1 年內，就此部分所示之現金
    ，向檢察官聲請發還，附此敘明。
　2.扣案如附表三編號1所示之現金2,000元，被告於偵訊及本院
    準備程序時均供稱：除提領9萬9,000元外，另外2,000元是
    自己身上的錢，該部分不是犯罪所得等語（見偵卷第251頁
    ，本院卷第70、75頁），而依卷內現存證據，尚難認此部分
    扣案現金係被告本案之犯罪所得或與其本案犯行有關，不予
    宣告沒收。
　3.被告於本院準備程序時供稱：本案雖於前一日將款項交付給
    上手，但尚未領得報酬即遭查獲等語等語（見本院卷第70頁
    ），而卷內並無積極證據足認被告有因本案犯行獲得任何利
    益或報酬，無從宣告沒收此部分犯罪所得。
　4.被告就附表一編號1、2時地所提領之贓款，已轉交予其餘詐
    欺集團成員，卷查尚無證據顯示仍屬被告所有，或仍在其實
    際掌控中，是被告就此部分款項所掩飾、隱匿之財物已不具
    所有權及事實上處分權，自無從依洗錢防制法第18條第1項
    之規定諭知沒收。　
  ㈡犯罪工具部分：
　1.扣案如附表二編號2至4所示之物，均為被告謝仁翊所有或有
    事實上處分權而供作本案詐欺取財犯罪所用之工具，業據被
    告謝仁翊供述明確(見偵卷卷第27頁，本院卷第75頁），應
    依刑法第38條第2 項之規定宣告沒收。
　3.扣案如附表三編號2至3所示之物，無證據證明與被告本案犯
    行相關，自無從宣告沒收。
據上論斷，應依刑事訴訟法第273條之1第1項、第299條第1項前
段、第310條之2、第454條第1項，判決如主文。　　　 
本案經檢察官雷金書提起公訴，檢察官謝咏儒到庭執行職務。
中　　華　　民　　國　　111 　年　　11　　月　　29　　日
                  刑事審查庭  法　官　李敬之
以上正本證明與原本無異。
如不服本判決應於收受判決後20日內向本院提出上訴書狀，並應
敘述具體理由。其未敘述上訴理由者，應於上訴期間屆滿後20日
內向本院補提理由書(均須按他造當事人之人數附繕本)「切勿逕
送上級法院」。 
    　　　　　　　　　　　   書記官  陳俐蓉
中　　華　　民　　國　　111 　年　　11　　月　　30　　日
附錄本案論罪科刑依據之法條：
中華民國刑法第339條之4
犯第339條詐欺罪而有下列情形之一者，處1年以上7年以下有期
徒刑，得併科1百萬元以下罰金：
一、冒用政府機關或公務員名義犯之。
二、三人以上共同犯之。
三、以廣播電視、電子通訊、網際網路或其他媒體等傳播工具，
    對公眾散布而犯之。
前項之未遂犯罰之。
洗錢防制法第14條
有第二條各款所列洗錢行為者，處7年以下有期徒刑，併科新臺
幣5百萬元以下罰金。
前項之未遂犯罰之。
前二項情形，不得科以超過其特定犯罪所定最重本刑之刑。
附表一
編號 告訴人 詐騙方式及經過 匯款時間 匯款金額 匯入帳戶 提領人 提領時間 提款金額 提款地點 證據清單 主文 1  劉國彬 （即訴起訴書附表編號1） 於110年11月26日下午5時30分，先由真實姓名年籍均不詳之本案詐欺集團某成年成員撥打電話予劉國彬，佯稱前因網路購物遭設定為VIP會員，需依銀行客服指示取消云云，致其陷於錯誤，遂於右列時間，依指示匯款如右列所示之金額至本案詐欺集團成員所指示之右列帳戶內，旋即遭提領殆盡。 110年11月26日晚間6時26分 4萬9,989元 台灣中小企業銀行帳號00000000000號帳戶；戶名：施雅茜 謝仁翊 110年11月26日晚間6時41分 3萬元 桃園市中壢區某處銀行自動提款機 1.被告謝仁翊於警詢、偵訊中之陳述【見臺灣桃園地方檢察署110年度偵字第43094號卷（下稱偵字卷）第19-55頁、第251-252頁】。 2.證人即告訴人劉國彬於警詢中之證述（見偵字卷第109-113頁）。 3.告訴人所提臺幣活存明細截圖（見偵字卷第127頁）。 4.臺灣中小企業銀行帳號00000000000號帳戶之開戶基本資料、交易明細內容（見偵字卷第261-271頁） 5.桃園市政府警察局中壢分局扣押筆錄暨扣押物品目錄表、被告與詐欺集團成年成員LINE對話紀錄截圖、扣案物照片（見偵字卷第71-75頁、第205-245頁） 謝仁翊犯三人以上共同詐欺取財罪，處有期徒刑壹年貳月。    110年11月26日晚間6時31分 1萬0,123元   110年11月26日晚間6時42分 3萬元    2  林姵妏 （即訴起訴書附表編號2） 於110年11月26日晚間6時32分，先由真實姓名年籍均不詳之本案詐欺集團某成年成員佯裝西提餐廳人員，撥打電話予林姵妏，並佯稱其因消費遭設定為VIP會員，需依銀行客服指示取消云云，致其陷於錯誤，遂於右列時間，依指示匯款如右列所示之金額至本案詐欺集團成員所指示之右列帳戶內，旋即遭提領殆盡。 110年11月26日晚間7時19分 3萬9,985元 台灣中小企業銀行帳號00000000000號帳戶：戶名：施雅茜 謝仁翊 110年11月26日晚間7時29分 2萬元 桃園市中壢區某處銀行自動提款機 1.被告謝仁翊於警詢、偵訊中之陳述【見臺灣桃園地方檢察署110年度偵字第43094號卷（下稱偵字卷）第19-55頁、第251-252頁】。 2.證人即告訴人林姵妏於警詢中之證述（見偵字卷第129-137頁）。 3.告訴人所提與詐欺集團成年成員LINE對話紀錄截圖、臺幣交易明細查詢（見偵字卷第149-151頁）。 4.臺灣中小企業銀行帳號00000000000號帳戶之開戶基本資料、交易明細內容（見偵字卷第261-271頁） 5.桃園市政府警察局中壢分局扣押筆錄暨扣押物品目錄表、被告與詐欺集團成年成員LINE對話紀錄截圖、扣案物照片（見偵字卷第71-75頁、第205-245頁） 謝仁翊犯三人以上共同詐欺取財罪，處有期徒刑壹年貳月。        110年11月26日晚間7時33分 2萬元    3 謝芯筑 （即訴起訴書附表編號3） 於110年11月27日下午1時57分，先由真實姓名年籍均不詳之本案詐欺集團某成年成員，撥打電話予謝芯筑，並佯稱其前因網路購物金額設定有誤，需依銀行客服指示取消云云，致其陷於錯誤，遂於右列時間，依指示匯款如右列所示之金額至本案詐欺集團成員所指示之右列帳戶內，旋即遭提領殆盡。 110年11月27日下午2時31分 4萬0,123元 有限責任花蓮第二信用合作社帳號00000000000000號帳戶；戶名：黃彩玲 謝仁翊 110年11月27日下午2時38分 2萬元 桃園市○○區○○路00號台中商業銀行內壢分行自動提款機 1.被告謝仁翊於警詢、偵訊中之陳述【見臺灣桃園地方檢察署110年度偵字第43094號卷（下稱偵字卷）第19-55頁、第251-252頁】。 2.證人即告訴人謝芯筑於警詢中之證述（見偵字卷第155-161頁、第163-165頁）。 3.告訴人所提匯款存摺封面影本暨交易明細內容、與詐欺集團成年成員LINE對話紀錄截圖、匯款交易截圖（見偵字卷第173-183頁、第185-193頁）。 4.有限責任花蓮第二信用合作社帳號00000000000000號帳戶之開戶基本資料、交易明細內容（見偵字卷第275-283頁）。 5.桃園市政府警察局中壢分局扣押筆錄暨扣押物品目錄表、被告與詐欺集團成年成員LINE對話紀錄截圖、扣案物照片（見偵字卷第71-75頁、第205-245頁） 謝仁翊犯三人以上共同詐欺取財罪，處有期徒刑壹年壹月。        110年11月27日下午2時38分 2萬元    

附表二：
編號 扣案物名稱 數量/金額 （新臺幣） 備註 1 現金 9萬9,000元 1、於110年11月27日自被告謝仁翊身上所查獲。 2、桃園市政府警察局中壢分局扣押筆錄暨扣押物品目錄表、扣案物照片（見臺灣桃園地方檢察署110年度偵字第43094號卷第71-75頁、第217-221頁、第243-245頁） 2 台灣中小企業銀行金融卡（帳號：00000000000號） 1張  3 有限責任花蓮第二信用合作社金融卡（帳號：0 0000000000000號） 1張  4 Iphone13pro智慧型手機（含SIM卡、IMEI1：000000000000000；門號：0000000000） 1支  5 遠傳電信SIM卡（門號：0000000000） 1張  

附表三：
編號 物品 數量（新臺幣） 備註 1. 現金 2,000元 1.於110年11月27日自被告謝仁翊身上所查獲。 2.桃園市政府警察局中壢分局扣押筆錄暨扣押物品目錄表、扣案物照片（見臺灣桃園地方檢察署110年度偵字第43094號卷第71-75頁、第217-221頁、第243-245頁） 2. 玉山銀行金融卡 1張  3. 安泰銀行金融卡 1張